臺灣高等法院高雄分院刑事判決　　　　94年度交上易字第33號
上　訴　人　臺灣高雄地方法院檢察署檢察官
被　　　告　丙○○
選任辯護人　黃正男 律師
上列上訴人因被告過失致死等案件，不服臺灣高雄地方法院92年
度交易字第347 號中華民國94年4 月8 日第一審判決（起訴案號
：臺灣高雄地方法院檢察署91年度偵字第23721 號），提起上訴
，本院判決如下：
    主  文
上訴駁回。
    理  由
一、公訴意旨略以：被告丙○○於民國91年9 月21日晚間11時15
    分許，騎乘車牌號碼NB7-433 號重型機車沿高雄縣鳳山市○
    ○○路旁引道之南向機車專用道行駛，至該車道372 公里處
    時，本應注意駕駛人駕駛汽車（包含機車）時應保持安全距
    離，且注意車前狀況，隨時採取必要之安全措施，而依當時
    之情形，並無不能注意之情事，竟疏未注意前方被害人郭信
    良騎乘附載有丁○○之車牌號碼NC3- 873號重型機車之動態
    ，欲超越被害人郭信良所駕駛機車時，因未保持安全間隔，
    致其所駕駛前開重型機車右側車身擦撞被害人郭信良所騎乘
    機車之左側，造成被害人郭信良所騎乘之機車當場摔倒，被
    害人郭信良、丁○○則飛彈摔跌在地，丁○○因此受有頭部
    外傷併腦震盪、腰部及四肢多處挫傷及擦傷等之傷害（此部
    分業經原審判決公訴不受理確定）；被害人郭信良因此受有
    胸部挫傷併血胸、左尺橈骨骨折、左髖關節骨折、腹部挫傷
    併內出血、骨盆骨折等傷害，經送高雄市苓雅區邱綜合醫院
    後不治死亡。因認被告涉犯刑法第276 條第1 項過失致人於
    死罪等語。
二、按犯罪事實，應依證據認定之，無證據不得認定犯罪事實；
    又不能證明被告犯罪者，應諭知無罪之判決；刑事訴訟法第
    154 條第2 項、第301 條第1 項分別定有明文。次按認定不
    利於被告之證據須依積極證據，苟積極證據不足為不利於被
    告事實之認定，即應為有利被告之認定，更不必有何有利之
    證據；又犯罪事實之認定，應憑證據，如無相當之證據，或
    證據不足以證明，自不得以推測或擬制之方法，以為裁判之
    基礎；最高法院30年上字第816 號判例、40年台上字第86號
    判例可資參照。
三、本件公訴人認被告涉有過失致人於死之罪嫌，無非係以(一)、
    現場照片、(二)、道路交通事故調查報告表、(三)、相驗筆錄、
    相驗屍體證明書、驗斷書、(四)、證人乙○○於警訊之證述。
    (五)、被害人丁○○於警訊、偵查、原審92年度交易字第230
    號案件審理中之證述。(六)、證人陳柏村於偵查、原審92年度
    交易字第230 號案件審理中之證述，為其主要論據。訊據被
    告堅決否認有何上開犯行，辯稱：我有撞到死者所騎乘之機
    車，但是當時郭信良、丁○○2 人已不在車上，他們早已因
    與他車發生碰撞而彈落到路邊的草坪上，所以就本件車禍的
    發生我並沒有過失等語。
四、證據能力部分：
(一)、證人丁○○、陳柏村於警詢之陳述：依刑事訴訟法第159 條
    之5 第2 項之規定，有證據能力。
(二)、證人丁○○、陳柏村於偵查中之陳述：被告及其選任辯護人
    均未釋明有何顯不可信之情事，依同法第159 條之1 第2 項
    之規定，有證據能力。
五、經查：
(一)、首應審究者為本件是否被告駕駛機車撞及被害人駕駛之機車
    ？
  1.被害人駕乘之NC3- 873號重型機車刮擦痕絕大部分在左側車
    身，前大燈殼亦有毀損已換新，惟機車後端並無任何損傷，
    及被告駕乘之NB7-433 號重型機車之左側車身及前側亦有多
    處括痕等情，有照片在卷可稽（見偵卷第39至43頁）。若
    被告係從後追撞被害人之機車，被害人之機車後端應會毀損
    ，然經檢驗結果並無損壞，已足以排除此種情形；又設若
    被告係從旁超車經過或與被告併行時，與被害人相撞及，則
    應係被告機車右側與被害人機車左側，或被告機車左側與被
    害人機車右側互有損傷，惟渠等2 人駕乘之機車毀損絕大部
    分在左側，是渠等2 人因併行或超車而肇事之情形亦可排除
    ；若係被害人駕車自後追撞被告之機車，則被告機車之尾
    端應會有撞擊之痕跡，然經檢驗結果，並無擦撞之痕跡，是
    此種情形也不可能發生。
  2.於偵查中，檢察官將自被害人所騎乘之機車採得之刮漆板及
    漆類檢體與自被告於案發時騎乘之機車採得之刮漆板及漆類
    檢體，送請內政部警政署刑事警察局檢驗結果，並未發現有
    相似處之事實，有偵查卷所附該局92年3 月3 日刑鑑字第
    0910316026號鑑驗通知書可憑。足徵被告機車之刮擦痕與本
    案無關。
  3.綜合檢驗結果及車子毀損之情形，已可證明被告並未與被害
    人之機車相撞及。是被告機車倒地應係其他因素造成。
(二)、次應審究者為被告機車為何倒地？
  1.經查被害人因車禍受有多處挫傷：左額擦傷一處2 ×2 公分
    、左眉挫傷0.5 ×0.5 公分、左前臂挫傷一處、左肩至左上
    臂有延伸之挫傷、左手肘後部挫傷兩處各為3 ×2 公分及2
    ×2 公分、左大腿外側大範圍挫傷25×10公分、右小腿前瘀
    血傷、右足背及趾背部各有小挫傷、右膝扭傷三處各為2 ×
    1 公分、1 ×1 公分、0.5 ×0.5 公分，此有臺灣高雄地方
    法院檢察署驗斷書、驗斷圖附卷可稽（見相字卷第24至28頁
    ），由其所受傷害大部分集中於左側，且受傷之範圍亦較廣
    泛，及被害人機車係左側毀損嚴重等情，堪認被害人之機車
    與身體係左側與硬物相接觸，才肇致損傷集中於左側之情形
    。
  2.依警員製作之道路交通事故調查報告表可知上開肇事路段留
    有5 段刮地痕，前後總長達13.1公尺，而第一個刮地痕離旁
    邊之紐澤西護欄僅有0.3 公尺，完全不可能容納另一輛機車
    通過，是被告稱：是有一輛機車從被害人機車左側超車時與
    被害人機車相撞及而肇事云云，顯不可能。而佐以當時坐於
    後座之丁○○於警、偵訊中之證詞：「我們是行駛靠近水泥
    護欄左側」、「我只記得撞到安全島而出車禍，撞安全島之
    前未被撞擊」、「是撞到安全島後才知出車禍，之前都沒感
    覺被撞擊」等語（見相字卷第8 頁反面、偵字卷第6 頁反面
    、第50頁），可證被害人機車當時緊靠著紐澤西護欄行駛，
    且有撞到在其左側之紐澤西護欄（丁○○誤以為是安全島）
    ；而本件因被告車輛尾端未有損壞，已可排除遭人從後面撞
    及之可能，則被害人會與護欄相撞及，應係被害人自己行車
    之疏失所致。本件經原審送鑑定結果，台灣省車輛行車事故
    鑑定委員會亦同此認定，此有該委員會93年11月1 日府覆議
    字第9311062 號函在卷可憑（見92年交易字第347 號卷第61
    頁）。
  3.證人丁○○於警詢時雖謂：「被什麼車輛追撞我並不知道，
    因為我的視線是看著高速公路車輛，肇事當時狀況我並不清
    楚，祇知道碰撞聲我就從機車後座彈飛出去約30 公 尺左右
    」等語（見相驗卷第8 頁反面、第9 頁）、於偵訊時亦稱：
    「有感覺被撞，不是擦撞」等語，然被害人車輛後端並無損
    害，他人如何從後面撞及，且證人丁○○前後多次證詞亦互
    有矛盾，自難憑證人丁○○有瑕疵之證述，遽認被害人係因
    遭撞及而倒地。
(三)茲應進一步探求者，為被害人倒地後，是否有遭被告撞及而死
  亡？
  1.證人即當時擔任高雄縣政府警察局交通隊警員王文誠係於案
    發後1 、2 個小時才接到通報前往現場處理車禍，證人王文
    誠到達時，被害人騎乘之上開機車已不在肇事現場，被告及
    被害人均已送醫治療等情，業據證人於檢察官偵訊時證述綦
    詳，並有道路交通事故調查報告表之「肇事經過摘要」在卷
    可憑，而依其製作之道路交通事故調查報告表，除有刮地痕
    及被告機車肇事之位置外，無其他關於血跡、碎片或物證之
    記載，則被害人於駕車失控撞及護欄後之位置究竟在何處，
    本院依卷內資料實無從判斷。被害人之位置既不明確，則被
    告是否因撞及被害人才人車摔倒於路旁亦不得而知。
  2.告訴人雖以證人陳柏村於警詢及原審審理時謂；當時我騎在
    他們後面，車禍之前沒有看到被告、郭信良他們的車子，我
    騎到那裡，看到他們發生車禍，我先看到被告被機車壓到腳
    ，我停下來幫他把車牽起來，後來又看到郭信良躺在被告右
    前方，郭信良的機車還在他們2 人前面約4 、50公尺左右」
    等語，而主張被告確有撞到被害人本人。惟證人王文誠到場
    處理時，被告之機車停放在路旁之空地上（即草地），此有
    道路交通事故調查報告表、照片附卷可參，若被害人當時躺
    在被告之右前方，則被害人當時的位置應係在草地上，被告
    有可能棄大馬路不走，而行駛於草地上嗎？從而自難以證人
    陳柏村之上開陳述，遽認被告有駕車撞及被害人身體。
  3.退一步言，縱被告有撞到被害人身體，仍應進一步探求被告
    對此突如其來之事故，是否能注意並事先採取預防措施？經
    查：被告當時之速度約5 、60公里，此業據被告於警詢及本
    院調查時供陳不諱，而其發現前方有事故時之相對距離，於
    警詢時謂：30公尺，然於案發2 年半以後於原審及本院調查
    時則謂：100 公尺，本院認被告接受司法警察詢問時最接近
    事情發生之時間，且當時較無其他顧慮，是其當時陳述之30
    公尺應較後來陳述之100 公尺為正確，若以時速50公里計算
    ，則被告每分鐘行駛之距離為833 公尺，行駛30公尺之時間
    僅有2.16秒，衡情實難期待被告於此短短之2.16秒內反應並
    採取措施以避免撞及，是亦難認被告就此車禍之發生應負過
    失之責。
(四)、此外，道路交通事故調查報告表、勘驗筆錄、台灣高雄地方
    法院檢察署驗斷書、相驗屍體證明書、相驗及解剖照片等證
    據，亦僅可證明被害人係因車禍而導致死亡，但上開證據均
    無法證明被害人發生車禍並導致死亡係因被告之過失行為所
    致。
六、綜上所述，公訴人所提證據，於訴訟上之證明，尚未達到通
    常一般之人均不致有所懷疑，得確信其為真實之程度，而有
    合理之懷疑存在，並無從使本院為有罪之確信，本院復查無
    其他積極證據足認被告有何過失致人於死之犯行，揆諸首揭
    說明，既不能證明被告犯罪，自應就其被訴過失致死部分為
    無罪判決之諭知。
七、原審因而以不能證明被告犯罪，而為被告無罪之諭知，核無
    違誤；檢察官循告訴人乙○○、甲○○具狀請求上訴意旨，
    猶執前詞，指摘原判決不當，為無理由，應予駁回。
據上論斷，應依刑事訴訟法第368 條，判決如主文。
本案經檢察官林應華到庭執行職務。
中　　華　　民　　國　　94　　年　　11　　月　　9 　　日
                  刑事第八庭    審判長法  官  洪慶鐘
                                      法  官  蔡國卿
                                      法  官  李淑惠
以上正本證明與原本無異。
本判決不得上訴。
中　　華　　民　　國　　94　　年　　11　　月　　9 　　日
　　　　　　　　　　　　　　　　　　　書記官  邱麗莉
